【裁判字號】    98,訴,1298
【裁判日期】    980710
【裁判案由】    毒品危害防制條例
【裁判全文】
臺灣板橋地方法院刑事判決              98年度訴字第1298號
公  訴  人  臺灣板橋地方法院檢察署檢察官
被      告  甲○○
上列被告因違反毒品危害防制條例案件，經檢察官提起公訴（98
年度毒偵字第1759號），被告於本院準備程序進行中就被訴事實
為有罪之陳述，經本院合議庭裁定由受命法官獨任進行簡式審判
程序，判決如下：
    主  文
甲○○施用第二級毒品，累犯，處有期徒刑肆月。又施用第一級
毒品，累犯，處有期徒刑柒月；扣案之海洛因（驗餘淨重零點壹
陸壹肆公克、零點肆伍零肆公克），沒收銷燬之；扣案包裝上開
海洛因之外包裝袋貳個，沒收之。應執行有期徒刑拾月；扣案之
海洛因（驗餘淨重零點壹陸壹肆公克、零點肆伍零肆公克），沒
收銷燬之；扣案包裝上開海洛因之外包裝袋貳個，沒收之。
    事  實
一、甲○○前因施用毒品案件，經臺灣臺北地方法院以88年度毒
    聲字第14號裁定送觀察、勒戒後，認無繼續施用毒品之傾向
    ，由臺灣臺北地方法院檢察署檢察官於民國88年1 月29日以
    88年度偵字第1362號為不起訴處分確定。5 年內又因施用毒
    品案件，經本院以89年度毒聲字第390 號裁定送觀察、勒戒
    後，認有繼續施用毒品之傾向，再經本院以89年度毒聲字第
    3472號裁定令入戒治處所施以強制戒治，於90年5 月29日戒
    治期滿執行完畢，同時由本院以89年度易字第2852號判處有
    期徒刑10月（連續施用第二級毒品部分）、3 月（偽造文書
    部分），應執行有期徒刑1 年確定，並經臺灣高等法院以89
    年度上易字第3586號判決駁回上訴確定（於本案不構成累犯
    ）。再因施用毒品、偽造文書等案件，經本院以92年度易字
    第1118號、臺灣桃園地方法院以92年度桃簡字第485 號判處
    有期徒刑1 年、5 月確定，接續執行後，於94年4 月28日假
    釋出監，交付保護管束至94年5 月9 日期滿未經撤銷假釋而
    視為執行完畢。復因施用毒品、贓物等案件，經本院以95年
    度易字第154 號、95年度易字第153 號分別判處有期徒刑6
    月、3 月確定，並經本院以95年度聲字第1799號裁定應執行
    有期徒刑7 月確定，於96年3 月17日執行完畢。再因持有第
    一級毒品、施用第二級毒品等案件，經本院以96年度易字第
    7 號、96年度簡字第7234號判處有期徒刑3 月、4 月確定，
    復因施用毒品等案件，經本院以95年度訴字第3644號判處有
    期徒刑4 月（施用第二級毒品部分）、3 月（持有第一級毒
    品部分），應執行有期徒刑6 月，並經臺灣高等法院以96年
    度上易字第1480號判決駁回上訴確定，以上4 罪嗣經裁定各
    減為有期徒刑1 月15日、2 月、2 月、1 月15日，應執行有
    期徒刑6 月確定，於97年4 月10日執行完畢。詎猶不思悛悔
    ，復基於施用第二級毒品甲基安非他命之犯意，於98年2 月
    25日某時，在臺北縣新莊市○○街35巷12號7 樓，以將第二
    級毒品甲基安非他命放置於玻璃球上燒烤吸取其濃煙之方式
    ，施用第二級毒品甲基安非他命1 次；稍後於上址，另基於
    施用第一級毒品海洛因之犯意，以將第一級毒品海洛因摻入
    香菸點火吸食之方式，施用第一級毒品海洛因1 次。嗣於98
    年2 月25日下午1 時5 分許，在臺北縣新莊市○○街35巷口
    為埋伏員警查獲，並扣得其所有之第一級毒品海洛因2 包（
    驗前淨重各為0.1620公克、0.4510公克，經各取樣0.0006公
    克，驗餘淨重分別為0.1614公克、0.4504公克），經甲○○
    同意採尿送驗後，呈鴉片類及安非他命類陽性反應，始查悉
    上情。
二、案經臺北縣政府警察局新莊分局報請臺灣板橋地方法院檢察
    署檢察官偵查起訴。本院於準備程序進行中，被告就被訴事
    實為有罪之陳述，經告知被告簡式審判程序之旨，並聽取當
    事人之意見後，裁定進行簡式審判程序。
    理  由
一、上揭犯罪事實，業經被告甲○○於本院準備程序及審理中坦
    承不諱，並有海洛因2 包扣案可資佐證，而被告經警於98年
    2 月25日採集其尿液檢體送驗結果，呈鴉片類及安非他命類
    陽性反應一情，亦有臺北縣政府警察局新莊分局毒品尿液對
    照表、臺灣檢驗科技股份有限公司98年3 月13日報告編號UL
    /2009/30020 號濫用藥物檢驗報告各1 紙附卷可參，另警方
    查獲之白色粉末1 包經送鑑定結果，驗前淨重0.1620公克，
    取樣0.0006公克，驗餘淨重0.1614公克，檢出第一級毒品海
    洛因成分，查獲之米白色粉末1 包經送鑑定結果，驗前淨重
    0.4510公克，取樣0.0006公克，驗餘淨重0.4504公克，檢出
    第一級毒品海洛因成分，亦有交通部民用航空局航空醫務中
    心98年3 月10日航藥鑑字第0981187 號毒品鑑定書1 份在卷
    可佐，足認被告之自白與事實相符，洵堪採為認定事實之依
    據。事證明確，被告犯行已堪認定。又按92年7 月9 日新修
    正之毒品危害防制條例刪除二犯及三犯之規定，一改修法前
    繁雜之處遇程序，僅將施用毒品者簡化區分為初犯、再犯，
    並認施用毒品者係屬病患性犯人，以觀察、勒戒戒除其身癮
    ，並以強制戒治去除其心癮。經觀察、勒戒或強制戒治執行
    完畢釋放後，若係5 年後再犯該條例第10條施用毒品罪者，
    與同條例第20條第1 項、第2 項關於「初犯」之處理方式相
    同，檢察官應先聲請法院裁定令被告入勒戒處所觀察、勒戒
    ，並視有無繼續施用毒品傾向，決定應予釋放、為不起訴之
    處分，或應聲請法院裁定令入勒戒處所強制戒治；若係5 年
    內「再犯」同條例第10條施用毒品罪者，依同條例第23條第
    2 項規定，檢察官則應依法追訴。觀諸該條例第20條第3 項
    之修正理由：「觀察、勒戒或強制戒治5 年後再犯者，顯見
    前所實施之觀察、勒戒或強制戒治已足以遮斷其施用毒品之
    癮，為期自新及協助其戒除毒癮，對此5 年後再犯者，爰明
    定仍適用初犯之規定，先經觀察、勒戒、強制戒治之程序。
    」及同條例第23條第2 項之修正理由：「為配合簡化施用毒
    品犯之刑事處遇程序，並鑑於經觀察、勒戒或強制戒治執行
    完畢釋放後5 年內再犯者，其再犯率甚高，原據以實施之觀
    察、勒戒及強制戒治既已無法收其實效，自應施以刑事處遇
    。」，顯然如施用毒品者係前經觀察、勒戒或強制戒治等治
    療程序執行完畢5 年後，始再施用毒品之「初犯」，因前所
    執行之觀察、勒戒或強制戒治已足收戒除毒癮之效，自應重
    新執行觀察、勒戒或強制戒治等治療程序，並於治療程序執
    行完畢後，由檢察官為不起訴處分，毋庸對之追訴處罰；反
    之，在「再犯」之情形，因其先前所為治療程序顯未能收戒
    斷毒癮之效，且考量施用毒品者之再犯率偏高，乃簡化其刑
    事處遇程序，而逕予追訴處罰，不再施以治療程序。參酌上
    開立法理由，修正毒品危害防制條例就施用毒品者，祇於「
    初犯」及「5 年後再犯」二種情形，有其追訴條件之限制，
    即須於初犯經觀察、勒戒或強制戒治釋放後，5 年內均無施
    用毒品之行為，始能認其前所實施之觀察、勒戒或強制戒治
    已足遮斷毒癮，而得於5 年後再犯時，再予適用初犯之規定
    ，重行觀察、勒戒等程序。倘5 年內已經再犯，被依法追訴
    處罰，縱其第3 次（或第3 次以上）施用毒品之時間在初犯
    釋放5 年以後，即與「5 年後再犯」之情形有別，且因已於
    「5 年內再犯」，顯見其再犯率甚高，原實施觀察、勒戒或
    強制戒治，已無法收其實效，而無5 年戒斷期之存在，自無
    再經觀察、勒戒及強制戒治之必要，應由檢察官逕行起訴，
    始符新法修正之本旨。是被告前因施用毒品案件，經臺灣臺
    北地方法院以88年度毒聲字第14號裁定送觀察、勒戒後，認
    無繼續施用毒品傾向，由臺灣臺北地方法院檢察署檢察官於
    88年1 月29日以88年度偵字第1362號為不起訴處分確定後，
    5 年內即再因施用毒品案件，經本院以89年度易字第2852號
    判處有期徒刑10月（連續施用第二級毒品部分）、3 月（偽
    造文書部分），應執行有期徒刑1 年，並經臺灣高等法院以
    89年度上易字第3586號判決駁回上訴確定，此有臺灣高等法
    院被告前案紀錄表1 份附卷可考，被告於上開觀察、勒戒執
    行完畢釋放後，既曾於5 年內再犯毒品危害防制條例第10條
    之罪，並經判刑確定，本次被告所犯毒品危害防制條例第10
    條之罪，自非屬毒品危害防制條例第20條第3 項所定「再犯
    」之情形，而應依法追訴，附此敘明。
二、核被告甲○○所為，係犯毒品危害防制條例第10條第2 項之
    施用第二級毒品罪及同條例第10條第1 項之施用第一級毒品
    罪。其施用第一級毒品海洛因前後持有第一級毒品海洛因之
    低度行為，及施用第二級毒品甲基安非他命前持有第二級毒
    品甲基安非他命之低度行為，應分別為施用之高度行為所吸
    收，均不另論罪。又被告所犯前開施用第一級毒品及施用第
    二級毒品二罪間，犯意各別，罪名互殊，應予分論併罰。又
    被告有如犯罪事實欄所載之犯罪科刑執行情形，此有臺灣高
    等法院被告前案紀錄表1 份在卷可憑，其受有期徒刑之執行
    完畢後，5 年以內故意再犯本件有期徒刑以上之施用第一、
    二級毒品罪，為累犯，均應依刑法第47條第1 項之規定加重
    其刑。爰審酌被告前已因施用毒品案件經送觀察、勒戒及強
    制戒治，並經法院多次判刑在案，仍不能戒除毒癮，再次漠
    視法令禁制而犯本罪，顯見其戒除毒癮之意志薄弱，惟念其
    犯後坦承犯行，態度尚佳，且施用毒品所生危害，實以自戕
    身心健康為主，對於他人生命、身體、財產等法益，尚無明
    顯而重大之實害等一切情狀，分別量處如主文所示之刑，並
    定其應執行刑，以示懲儆。另扣案之海洛因（驗餘淨重分別
    為0.1614公克、0.4504公克），屬查獲之第一級毒品，不問
    屬於犯人與否，均應依毒品危害防制條例第18條第1 項前段
    之規定，併予宣告沒收銷燬之；而扣案包裝上開海洛因之外
    包裝袋2 個，係被告所有，供本件施用第一級毒品犯罪所用
    之物，業經被告供承在卷，爰依刑法第38條第1 項第2 款併
    予宣告沒收之。
據上論斷，據上論斷，應依刑事訴訟法第273 條之1 第1 項、第
299 條第1 項前段，毒品危害防制條例第10條第1 項、第2 項、
第18條第1 項前段，刑法第11條、第47條第1 項、第51條第5 款
、第38條第1 項第2 款，判決如主文。
本案經檢察官李巧菱到庭執行職務。
中    華    民    國    98    年    7     月    10    日
                      刑事第十二庭  法  官    曾淑娟
上列正本證明與原本無異。
如不服本判決，應於判決送達後10日內敘明上訴理由，向本院提
出上訴狀 (應附繕本) ，上訴於臺灣高等法院。其未敘述上訴理
由者，應於上訴期間屆滿後20日內向本院補提理由書「切勿逕送
上級法院」。
                                    書記官    謝雪紅
中    華    民    國    98    年    7     月    10    日
附錄本案論罪科刑法條全文：
毒品危害防制條例第10條
施用第一級毒品者，處6 月以上5 年以下有期徒刑。
施用第二級毒品者，處3 年以下有期徒刑。


司法院資訊處製作；財團法人民間司法改革基金會備份。
